【裁判字號】    98,交訴,14
【裁判日期】    980325
【裁判案由】    公共危險等
【裁判全文】
臺灣板橋地方法院刑事判決              98年度交訴字第14號
公  訴  人  臺灣板橋地方法院檢察署檢察官
被      告  丙○○
                    （另案於臺灣臺北監獄士林分監執行中）
            甲○○
上列被告等因公共危險等案件，經檢察官提起公訴（97年度偵字
第32040 號、第34671 號），本院以裁定進行簡式審判程序，判
決如下：
    主  文
丙○○駕駛動力交通工具肇事，致人受傷而逃逸，累犯，處有期
徒刑捌月。
甲○○意圖使犯人隱避而頂替，處拘役貳拾日，如易科罰金，以
新臺幣壹仟元折算壹日。
    事  實
一、丙○○前有多項竊盜、傷害、違反毒品危害防制條例等前案
    紀錄，其最近一次有期徒刑執行完畢紀錄，係因竊盜案件，
    經臺灣士林地方法院以95年度簡字第203 號判處有期徒刑4
    月，如易科罰金以銀元300 元折算1 日確定，經入監執行，
    刑期起算日期為民國95年9 月22日，而於96年1 月21日執行
    完畢。丙○○於97年10月12日清晨6 時46分許，駕駛車牌號
    碼9F-1383 號自用小客車，沿臺北縣三重市○○路○ 段由南
    往北方向行駛，行經力行路1 段263 號前時，因疏未注意車
    前狀況，而自後方撞擊同向前方由乙○○所騎乘之車牌號碼
    LG8-710 號重型機車，乙○○因而人車倒地，受有左前臂、
    左膝、左足踝、右無名指、右手背等部位挫傷、擦破傷、腫
    脹等傷害（丙○○所涉過失傷害犯行，業據撤回告訴，由檢
    察官另為不起訴處分）；丙○○於駕車肇事致乙○○倒地受
    傷後，因知悉自己已另案遭通緝，其為求脫身，竟基於肇事
    逃逸之犯意，逕行駕車離去。嗣丙○○自知警方可依肇事車
    輛之車牌號碼循線追查實際駕駛人之身分，其為避免身分曝
    光，乃與其舅甲○○商議，由甲○○出面頂替該過失傷害及
    肇事逃逸之罪名，甲○○因維護丙○○心切，竟基於使丙○○隱避之意圖，於97年10月16日下午4 時22分許，前往臺北
    縣政府警察局三重分局交通分隊製作調查筆錄，自稱其本人
    即為前述交通事故中駕車肇事及逃逸之行為人，以此方式頂
    替丙○○之犯行。嗣經警將本案報請臺灣板橋地方法院檢察
    署檢察官偵查，甲○○於97年11月26日上午10時54分許檢察
    官訊問時，於其上開頂替犯行未經有偵查職權之公務員發覺
    前，即主動向檢察官坦承上開頂替犯行而接受裁判，並指明
    當時實際駕駛人為丙○○，至此始偵得全盤上情。
二、案經臺北縣政府警察局三重分局報請及臺灣板橋地方法院檢
    察署檢察官主動簽分偵查起訴。
    理  由
一、上揭事實，業據被告丙○○、甲○○2 人迭於偵查中及本院
    審理時均坦白承認，核與被害人乙○○於偵查中指訴及證述
    之情節相符，並有道路交通事故現場圖、道路交通事故調查
    報告表(一)、(二)各1 份、事故現場及車損照片數幀、臺北縣立
    醫院診斷證明書1 紙、被告丙○○書立之切結書1 紙等在卷
    可稽，足認被告2 人上開自白，均核與事實相符；本件事證
    明確，被告2 人之犯行均堪以認定。
二、核被告丙○○所為，係犯刑法第185 條之4 之肇事逃逸罪；
    被告甲○○所為，係犯刑法第164 條第2 項、第1 項之頂替
    罪。被告丙○○有如事實欄第1 項所載之犯罪科刑及執行紀
    錄，有臺灣高等法院被告前案紀錄表在卷可參，其於受有期
    徒刑之執行完畢後，5 年內故意再犯本件有期徒刑以上之罪
    ，為累犯，應依刑法第47條第1 項規定加重其刑。又被告甲○○於其上開頂替犯行尚未經有偵查職權之公務員發覺前，
    即於97年11月26日上午10時54分許檢察官訊問時，主動向檢
    察官坦承上開犯行而接受裁判，此有該訊問筆錄1 份附卷可
    按，依刑法第62條前段規定，減輕其刑；再被告甲○○與被
    告丙○○為舅甥關係，屬三親等之旁系血親，此有被告2 人
    戶籍資料1 份在卷可憑，被告甲○○為圖利被告丙○○，而
    犯上開頂替罪，應依刑法第167 條規定減輕其刑，並遞減輕
    之。爰分別審酌被告丙○○、甲○○2 人之犯罪動機、目的
    、手段、被告丙○○之行為對於被害人所造成之損害程度、
    被告甲○○之行為對於國家司法權之正當行使所造成之負面
    影響，及被告2 人犯後均坦承犯行，態度尚稱良好等一切情
    狀，分別量處如主文所示之刑，並就對被告甲○○所宣告之
    拘役刑部分諭知易科罰金之折算標準。
據上論斷，應依刑事訴訟法第273 條之1 第1 項、第299 條第1
項前段，刑法第185 條之4 、第47條第1 項、第164 條第1 項、
第2 項、第62條、第167 條、第41條第1 項前段，刑法施行法第
1 條之1 第1 項、第2 項前段，判決如主文。
本案經檢察官連思藩到庭執行職務
中    華    民    國    98    年    3     月    25    日
                刑事第十四庭  法  官  劉景宜
上列正本證明與原本無異。
如不服本判決，應於判決送達後10日內敘明上訴理由，向本院提
出上訴狀 (應附繕本) ，上訴於臺灣高等法院。其未敘述上訴理
由者，應於上訴期間屆滿後20日內向本院補提理由書「切勿逕送
上級法院」。
                              書記官  謝秀青
中    華    民    國    98    年    3     月    26    日
附錄本案論罪科刑法條全文：
刑法第185 條之4
刑法第164條第1項、第2項
中華民國刑法第185條之4
（肇事遺棄罪）
駕駛動力交通工具肇事，致人死傷而逃逸者，處6月以上5年以下
有期徒刑。
中華民國刑法第164條
（藏匿人犯或使之隱避、頂替罪）
藏匿犯人或依法逮捕拘禁之脫逃人或使之隱避者，處2年以下有
期徒刑、拘役或5百元以下罰金。
意圖犯前項之罪而頂替者，亦同。


司法院資訊處製作；財團法人民間司法改革基金會備份。
